臺灣屏東地方法院刑事判決　　　　　　　94年度訴字第1018號
公　訴　人　臺灣屏東地方法院檢察署檢察官
被　　　告　甲○○
上列被告因違反野生動物保育法案件，經檢察官提起公訴（94年
度偵字第4511號），本院裁定改依簡式審判程序審理，判決如下
：
    主  文
甲○○連續未具保育類野生動物族群量逾越環境容許量之條件，
違反不得使用特殊獵捕工具獵捕野生動物之規定，使用禁止之方
式，獵捕保育類野生動物，處有期徒刑壹年，緩刑肆年。扣案之
紅尾伯勞鳥屍體柒拾貳隻、鳥仔踏肆拾伍支、鳥仔踏半成品拾貳
支、竹片壹包，均沒收。
    事  實
一、甲○○明知紅尾伯勞鳥業經行政院農業委員會列為應予保育
    之季節性野生動物，非於族群量逾越環境容許量，不得予以
    獵捕，竟意圖販賣或供己食用，本於非法獵捕保育類野生動
    物之概括犯意，自民國94年9 月5 日16時許起，先在屏東縣
    枋山鄉五佛寺前山區設置俗稱「鳥仔踏」之獵捕鳥類工具45
    支，再於翌日6 時許前往上開山區，將已捕獲紅尾伯勞鳥之
    鳥仔踏全數拆除取回，另行插設新的鳥仔踏於該處附近，迄
    至94年9 月8 日15時30分許止，已使用此禁止之方式，連續
    非法獵捕保育類野生動物紅尾伯勞96隻。嗣於94年9 月8 日
    15時30分許，為警持搜索票至其位於屏東縣枋山鄉○○村○
    ○路2 號住處搜索查獲，扣得其所獵捕之紅尾伯勞鳥屍體71
    隻及其所有預備供製作鳥仔踏非法獵捕紅尾伯勞鳥用之鳥仔
    踏半成品12支、竹片1 包；後經其帶同警方至上開山區拆除
    插設之鳥仔踏，而扣得其所獵捕之紅尾伯勞鳥活鳥24隻（業
    經查獲人員拍照並請專責單位製作鑑定報告後，先予野放）
    、紅尾伯勞鳥屍體1 隻及其所有供獵捕紅尾伯勞鳥之鳥仔踏
    45支，始知上情。
二、案經屏東縣警察局枋寮分局報請臺灣屏東地方法院檢察署檢
    察官偵查起訴。
　　理　由
一、上開事實，迭據被告甲○○於警、偵訊及本院審理時均坦承
    不諱，而查獲之活鳥24隻及鳥類屍體72隻，分別經屏東縣枋
    寮鄉公所農業課及國立屏東科技大學研究發展處附設野生動
    物保育服務中心，依外型鑑定法鑑定結果均屬保育類野生動
    物紅尾伯勞鳥無訛，此有該鄉公所臨時物種鑑定表及該中心
    臨時物種鑑定表各1 紙在卷可稽，上開鑑定結果均係鑑定機
    關或鑑定人員本其專業知識所為之鑑驗，自可憑信。此外，
    復有其所有之鳥仔踏45支、鳥仔踏半成品12支、竹片1 包扣
    案及查獲現場照片22幀在卷可證，足見被告自白與事實相符
    ，應可採信。從而，本件事證明確，被告犯行堪以認定。
二、按保育類野生動物應予保育，除其族群量逾越環境容許或基
    於學術研究或教育目的，經中央主管機關許可者外，不得獵
    捕、宰殺或為其他利用。又獵捕野生動物，不得以使用獸鋏
    或特殊獵捕工具為之，野生動物保育法第18條第1 項及第19
    條第1 項第6 款分別定有明文。經查紅尾伯勞鳥（學名：La
    nius Cristatus）業經行政院農業委員會（以下簡稱農委會
    ）列為應予保育之野生動物，而研究調查報告中並無伯勞鳥
    之族群量逾越環境容許量之紀錄，且每年查獲違法獵捕及獵
    捕工具鳥仔踏的案件數未見大幅減少，故未將伯勞鳥公告為
    可利用之保育類野生動物種類，此有農委會91年11月26日農
    林字第0910165422號函及保育類野生動物名錄在卷供憑。被
    告以俗稱「鳥仔踏」之獵捕工具，未經主管機關許可，擅自
    獵捕業經公告為應予保育之野生動物，且其族群量未逾越環
    境容許量之紅尾伯勞鳥，核其所為，係犯野生動物保育法第
    41 條 第1 項第1 款、第3 款之罪。又被告自94年9 月5 日
    起至94年9 月8 日止，先後3 次設置鳥仔踏獵捕紅尾伯勞之
    行為，均時間緊接，觸犯構成要件相同之罪名，為連續犯，
    應以1 罪論，並加重其刑。又被告每次獵捕行為僅有1 個，
    雖兼具2 款情形，仍只成立1 罪，不能認係法規競合或犯罪
    競合，並無刑法第55條之適用，其判決主文應將各款情形順
    序揭明，理由並應引用各款，俾相適應（最高法院92年台上
    字第6402號判決參照），核與一行為而觸犯數罪名之情況不
    同，故不論以想像競合犯，附此敘明。爰審酌被告素行尚可
    、智識程度不高、犯罪之動機、目的、非法獵捕紅尾伯勞鳥
    ，足以危害自然生態環境，有損國際形象，設置之鳥仔踏數
    量非微，所造成之損害非輕，惟念其犯罪坦承犯行，態度良
    好等一切情狀，量處如主文所示之刑。又被告前未曾受有期
    徒刑以上刑之宣告，有臺灣屏東地方法院檢察署刑案資料查
    註紀錄表及臺灣高等法院被告全國前案紀錄表各1 份在卷可
    參，其因一時短於思慮以致犯罪，且經此偵、審程序及科刑
    之教訓，應當知所警惕，而無再犯之虞，是認對被告所宣告
    之刑以暫不執行為適當，併宣告緩刑4 年。扣案之紅尾伯勞
    鳥屍體72隻，為保育類野生動物產製品；而鳥仔踏45支，係
    供被告非法獵捕保育類野生動物所用之獵具，均應依野生動
    物保育法第52條第1 項之規定宣告沒收；扣案之鳥仔踏半成
    品12支、竹片1 包，均係被告所有供預備製作鳥仔踏非法獵
    捕保育類野生動物所用之物，併依刑法第38條第1 項第2 款
    規定，均宣告沒收。
據上論斷，應依刑事訴訟法第273 條之1 第1 項、第299 條第 1
項前段，野生動物保育法第41條第1 項第1 款、第3 款、第52條
第1 項，刑法第11條、第56條、第74條第1 款、第38條第1 項第
2款，判決如主文。
本案經檢察官鍾仁松到庭執行職務。
中　　華　　民　　國　　94　　年　　11　　月　　24　　日
                  刑事第二庭  法  官  蘇碧珠
上正本證明與原本無異。
如不服本判決，得於判決書送達之翌日起十日內，以書狀敘述理
由，向本庭提出上訴。
                              書記官  賀燕花
中　　華　　民　　國　　94　　年　　11　　月　　24　　日
附錄本案論罪科刑法條全文
野生動物保育法第41條：
有下列情形之一，處 6 月以上 5 年以下有期徒刑，得併科新台
幣 20 萬元以上 1 百萬元以下罰金：
一  未具第 18 條第 1 項第 1 款之條件，獵捕、宰殺保育類野
    生動物者。
二  違反第 18 條第 1 項第 2 款規定，未經中央主管機關許可
    ，獵捕、宰殺保育類野生動物者。
三  違反第 19 條第 1 項規定，使用禁止之方式，獵捕、宰殺保
    育類野生動物者。
